【裁判字號】    92,訴,62
【裁判日期】    920523
【裁判案由】    毒品危害防制條例
【裁判全文】
臺灣臺東地方法院刑事判決                            九十二年度訴字第六二號
    公  訴  人  臺灣臺東地方法院檢察署檢察官
    被      告  乙○○
右列被告因違反毒品危害防制條例案件，經檢察官提起公訴 (九十一年度毒偵字第一
七三號、二三○號)，本院判決如左：
    主  文
乙○○連續施用第一級毒品，累犯，處有期徒刑玖月。又施用第二級毒品，累犯，處
有期徒刑陸月。應執行有期徒刑壹年貳月。
    理  由
一、乙○○於民國九十年間因誣告案件，經臺灣屏東地方法院判處有期徒刑三月，嗣
    於九十年四月十一日執行完畢。另於八十八年間因施用毒品案件，經臺灣屏東地
    方法院檢察署檢察官聲請臺灣屏東地方院裁定送觀察、勒戒，認無繼續施用毒品
    之傾向，於同年九月二十日經同署檢察官以八十八年度毒偵毒字第三六一七號、
    八十八年度毒偵字第二三四號號不起訴處分確定；又於九十年間因施用毒品案件
    ，再經臺灣高雄地方法院檢察署檢察官聲請臺灣高雄地方院以九十年度毒聲字第
    七一五號裁定送觀察、勒戒後，認仍有繼續施用毒品之傾向，經臺灣高雄地方法
    院以九十年度毒聲字第五六二九號裁定強制戒治，並經同院於九十年十月二十六
    日，以九十年度訴字第二三八五號判處應執行有期徒刑十月確定，嗣經該院以九
    十一年度毒聲字第四五三號裁定停止戒治，並付保護管束。詎乙○○於保護管束
    期間內仍不知悔改，竟基於概括之犯意，自九十一年三月下旬某日起至同年七月
    十三日（起訴書誤載為十四日）某時在止，連續在其位於高雄縣大寮鄉○○路一
    一八巷五十四之三號四樓住處及屏東縣內埔鄉姓名不詳友人之住處，以針筒注射
    之方次施用第一級毒品海洛因多次。又於同年月十三日起至十四日凌晨二時前之
    不詳時間內，在不詳地點，施用第二級毒品安非他命乙次。嗣於九十一年七月十
    四日凌晨二時許，在屏東縣里港鄉茄苳村五十八號前因竊盜案件為屏東縣警察局
    里港分局逮捕，嗣於同日下午三時五十五分許，經警採尿送驗後，因甲基安非他
    命、安非他命及嗎啡均呈陽性反應而查獲。而乙○○因另有感訓案件尚未執行，
    屏東縣警察局遂於同年月十七日，將乙○○解送臺灣東成技能訓練所，該所於翌
    日（即十八日）再度對其採尿送驗，甲基安非他命陽仍呈性反應。
二、案經屏東縣警察局里港分局報請臺灣屏東地方法院檢察署呈請臺灣高等法院檢察
    署核轉臺灣臺東地方法院檢察署及臺灣東成技能訓所函送臺灣臺東地方法院檢察
    署檢察官偵查起訴。
    理   由
一、訊據被告乙○○坦承有於右揭時地施用第一級毒品海洛因多次，惟矢口否認有何
    施用第二級毒品安非他命之犯行，辯稱：伊並未使用安非他命，伊當時有服用感
    冒藥水云云。經查：
（一）施用第一級毒品海洛因部分
      被告有於右揭時地，以針筒注射方式施用海洛因多次之犯行，業據被告於本院
      審理時坦承不諱，而被告於九十一年七月十四日下午三時五十五分許，所親自
      排放、封籤之尿液經送檢驗、複驗結果，均呈嗎啡陽性反應，有屏東縣衛生局
      九十一年七月二十六日屏縣衛六字第九一○二一二號尿液檢驗結果通知書、慈
      濟大學濫用藥物檢驗中心檢驗總表各一紙在卷可稽，被告自白與事實相符，堪
      值採信。
（二）施用第二級毒品安非他命部分
    (1)查慈濟大學濫用藥物檢驗中心係以氣相層析質譜儀分析法確認有無安非他命陽
      性反應，所使用之氣相層析儀法為將物質氣化後，再經分析管分離，由於各種
      物質之沸點及對管柱之吸附力不同，在經過檢測器（Detector）測定後，表現
      出不同之滯留時間（Retension time），以滯留時間來判斷係何種物質。而氣
      相層析質譜儀分析法則包括「氣相層析儀」及「質譜儀」兩部分。其中氣相層
      析儀之原理與前述相同，「質譜儀」部分為其檢測器，能將物質撞擊成碎片，
      記錄其質譜圖。因每個化合物之鍵結能力不同，故不同之物質會有其特定之質
      譜圖，因此在物質之判斷上有如指紋之鑑定。因之在理論上，扣除人為之因素
      ，其精確度已接近百分之百。又人體施用安非他命經尿液排出之時間，依吸食
      量多寡、人體代謝功能、吸食者之年齡及性別有所差異，惟一般而言，施用者
      在九十六小時內所排出之尿液均有可能被檢出，此經法務部調查局證實，並為
      法院歷來審理毒品案件為職務上所知悉。被告於九十一年七月十四日下午三
      時五十五分許，於屏東縣警察局里港分局所親自排放、封籤尿液，經送檢驗、
      複驗結果，除前開嗎啡部分呈陽性反性外，甲基安非他命、安非他命亦均呈陽
      性反應，有檢驗結果通知書及檢驗總表各一紙在卷足憑。嗣被告於同年月十七
      日為警方解送至臺灣東成技能訓練所，該所於翌日再對被告採尿送驗，仍呈現
      甲基安非他命及安非他命陽性反應，亦有慈濟大學濫用藥物檢檢驗中心檢驗總
      表一紙附卷可稽，依首揭說明，足證被告確有於最後採尿日即九十一年七月十
      八日前九十六小時內施用甲基安非他命。而被告係於九十一年七月十四日凌
      晨二時許因竊盜案件為屏東縣警察局里港分局逮捕後，即帶同被告返回該分局
      ，隨即於同日下午三時五十五分許在屏東縣警察局里港分局採尿送驗，嗣於同
      月十七日即由屏東縣警察局屏東分局解送臺灣東成技能訓所，業據被告供述在
      卷，並有臺灣東成技訓所函一紙在卷足憑，故被告自七月十四日凌晨二時許為
      警逮捕起至七月十七日解送至東成技訓所，此段時間內自無施用甲基安非他命
      之可能，故被告施用安非他命之時間，依首揭說明，應係於九十一年七月十三
      日某時起至同年月十四日凌晨二時止此段時間內。
    (2)按在文獻報告中，雖確實有藥品或食品因交叉反應（cross reaction），可在
      尿液測試中產生偽陽性（false positive）之安非他命或嗎啡反應，於作尿液
      嗎啡篩檢時，也同樣的可能會有偽陽性產生。但利用精密的儀器分析，將可排
      除偽陽性之可能，而得到正確的答案，因此篩檢結果必須進一步確認。在目前
      最常採用之確認方法為氣相層析質譜儀（GC／MS,gas chromatography／mass
      spectrometry），此乃因在良好的操作條件下，以氣相層析質譜儀作藥物及其
      代謝產物之定性及定量分析，幾乎不會有偽陽性反應產生，有行政院國軍退除
      役官兵輔導委員會臺北榮民總醫院八十三年四月七日（八三）北總內字第三Ｏ
      五九號函可參。復按市售之感冒藥及止痛藥物，經查行政院衛生署許可證處方
      成分，均不含安非他命、甲基安非他命或可代謝成安非他命、甲基非他命等成
      分，故服用後其尿液應不致檢出安非他命或甲基安他命陽性反應，此亦有行政
      院衛生署管制藥品管理局九十年八月十六日管檢字第九六九四六號函在卷足憑
      。本件被告於右揭時地警查獲時，有採尿並當面封緘及蓋指印，業據被告自承
      在卷，而上開為警查獲之尿液經分別送屏東縣衛生局以免疫學分析法、ＴＯＸ
      Ｉ－ＬＡＢ（薄層層析法）檢驗及慈濟大學濫用藥物檢驗中心以氣相層析質譜
      儀分析複驗結果，均呈甲基安非他命反應，前開通知書及檢驗總表附卷可稽，
 已如述述，是依首揭說明，被告辯稱伊係因服用感冒藥物，因此尿液檢驗方呈
      甲基安非他命陽性反後乙節，委不足採。
（三）綜上所述，本件事證明確，被告所辯顯係事應卸責之詞，不足採信，被告犯行
      洵堪認定，應依法論科。
二、按施用毒品，經觀察勒戒後，無繼續施用毒品傾向，經檢察官為不起訴處分確定
    ，五年內再犯施用毒品罪，並有繼續施用毒品傾向或三犯者，除應由法院裁定入
    戒治處所施以強制戒治外，並應進入審理程序審判，毒品危害防制條例第二十條
    第三項定有明文；故核被告所為，係犯毒品危害防制條例第十條第一項施用第一
    級毒品罪及同條第二項施用第二級毒品罪。其施用第一、二級毒品前後持有第一
    、二級毒品部分，其持有之低度行為應為施用之高度行為所吸收，不另論罪。被
    告先後多次施用第一級毒品海洛因之犯行，時間緊接，犯罪構成要件相同，顯係
    出於概括之犯意為之，為連續犯，依刑法第五十六條規定，以一罪論，並加重其
    刑。被告所犯前開二罪間，犯意各別，罪名不同，應分論併罰之。公訴人雖僅以
    被告於九十一年七月十四日及前溯之三日內施用第一級毒品海洛因而提起公訴，
    惟被告於本院審理中供承伊係自九十一年三月下旬某日起至本次為警查獲前一日
    止，連續施用第一級毒品海洛因多次，參酌被告前有多次施用第一級毒品之紀錄
    ，雖經觀察、勒戒等治療程序，惟如被告本人意志不堅，毒癮之戒斷實非易事，
    是應認被告於本院於審理時之自白可信，惟未經起訴部分，與檢察官起訴之部分
    ，被告係基於概括之犯意，為連續犯，屬裁判上一罪，其一部起訴之效力及於全
    部，故本院自得併予審究，附此敘明。被告前因犯誣告罪，經臺灣屏東地方法院
    判處有期徒刑三月，於九十年四月十一日執行完畢，有臺灣高等法院被告全國前
    案紀錄表一紙在卷足憑，五年內再犯本件有期徒刑以上之罪，為累犯，應依刑法
    第四十七條之規定，加重其刑，並就其施用第一級毒品部分，遞加重其刑。爰審
    酌被告犯罪之動機、目的、手段，犯罪所生之危害，犯罪後坦承部分犯行，態度
    尚稱良好，就其各罪分別量處如主文所示之刑。並定其應執行之刑。
據上論斷，應依刑事訴訟法第二百九十九條第一項前段、毒品危害防制條例第十條第
一項、第二項，刑法第十一條前段、第五十六條、第四十七條、第五十一條第五款，
判決如主文。
本案經檢察官甲○○到庭執行職務
中     華     民     國     九十二     年    五      月     二十三    日
                                臺灣臺東地方法院刑事庭
                                       審判長法  官  楊力進
                                             法  官  林卉聆
                                             法  官  柯姿佐
右正本證明與原本無異。
如不服本判決，應於判決送達後十日內向本院提出上訴狀。（須附繕本）
「切勿逕送上級法院」
                                             書記官  蘇美琴
中     華     民     國     九十二     年      五      月      三十     日
附記
毒品危害防制條例第十條
施用第一級毒品者，處六月以上五年以下有期徒刑。
施用第二級毒品者，處三年以下有期徒刑。


司法院資訊處製作；財團法人民間司法改革基金會備份。
